【裁判字號】    88,訴,244
【裁判日期】    900102
【裁判案由】    殺人未遂
【裁判全文】
臺灣宜蘭地方法院刑事判決                          八十八年度訴字第二四四號
    公  訴  人  臺灣宜蘭地方法院檢察署檢察官
    被      告  乙○○
    選任辯護人  石吉村律師
右列被告因殺人未遂案件，經檢察官提起公訴（八十八年度偵字第一二六三號），本
院判決如左：
    主  文
本件公訴不受理。
    理  由
一、公訴意旨略以：乙○○與戊○○（原名己○○）本係朋友關係，雙方因細故發生
    爭執，乃萌生殺人犯意，事先預購西瓜刀一把藏置身上，於八十八年二月二十五
    日二十時四十分許，候於宜蘭縣羅東鎮○○路五十一號前，伺戊○○下樓時，即
    持西瓜刀猛砍戊○○頭、臉、肩、背部及左右手等處，使戊○○受有右下眼瞼、
    右面頰、右臉深部撕裂傷、左手尺骨骨折、左手食指中段指節割斷、左手前部肌
    腱多處斷裂等傷害，經送醫急救始倖免於難。因認被告乙○○涉犯刑法第二百七
    十一條第二項殺人未遂罪嫌。
二、按殺人罪須以下手時主觀上殺意及死亡之預見為斷，如主觀上並無殺意及死亡之
    預見，自難論以殺人罪行。又刑法所定「殺人未遂」罪與「傷害」罪之區別，本
    視加害人有無殺人犯意為斷，至於被害人受傷之多寡，及是否為致命部位，有時
    雖可藉為認定加害人有無殺意之心證，然究不能據為絕對標準。最高法院十八年
    上字第一三０九號及十九年上字第七一八號分別著有判例可資參照。申言之，加
    害人之行為，究屬基於殺人之犯意抑或僅係傷害之故意，實深入觀察加害人與被
    害人之關係、衝突之起因、行為當時所受刺激、加害人下手之輕重、被害人受傷
    情形及加害人事後態度等各項因素，綜合予以評析。
三、本件公訴意旨認被告涉有殺人未遂罪嫌，無非係以被害人戊○○之指述及其受傷
    部位照片、財團法人羅許基金會羅東博愛醫院八十八年四月二十六日羅博醫字第
    六七七號函檢附之診療說明等證據資料，推論被告持西瓜刀猛砍被害人身體重要
    部位多刀，致被害人受有嚴重創傷，可見其殺意之堅、用刀之猛，顯有殺人故意
    為其主要論據。然訊據被告迭自警訊至偵審中，對持刀砍傷被害人戊○○之事實
    ，均坦承無訛，惟堅決否認犯有何殺人犯行，迭以：本案所用之西瓜刀乃案發當
    日十時許在羅東市區購買，本要攜回家中使用，嗣後其夥同友人甲○○前往宜蘭
    縣羅東鎮○○路五十一號欲還機車予戊○○之表姊丁○○，不料巧遇被害人且因
    細故發生口角，被害人屢次挑釁且邀同友人共約九人一起對之毆打，其為求自衛
    方持購買之西瓜刀揮擋，然因被害人手持木棍一再對之追打，其才以西瓜刀砍傷
    被害人。嗣其見被害人遭砍傷後大聲呼救，乃迅速逃逸，而未再對戊○○有何追
    砍行為，是其主觀上要無殺死戊○○之故意等語置辯。惟查：
  (一)被告所辯案發當天係陪同友人甲○○前往被害人戊○○表姊丁○○住處歸還機車
    ，並非刻意至該處尋找被害人等語，業據證人甲○○、丁○○到庭結證屬實，復
    與被害人戊○○及其男友即證人丙○○指證：當天剛好至該處拿衣服，剛好遇到
    乙○○（見本院八十九年二月十八日、八十九年三月二日訊問筆錄）各語，相符
    一致，堪認其並非蓄意購買西瓜刀前往殺害被害人等辯詞，要與事實相符，而可
    採信。至其所辯：其係因嗣後遭戊○○友人毆打始舉刀防衛等語，則因被害人於
    警訊至偵審中，對案發經過情狀，指述甚詳，且與在場證人丙○○互核一致，顯
    見被告此部分之辯解，乃屬犯後飾言圖卸之舉，委無足採。其確係基於與被害人
    激烈口角爭執，方憤而動手揮砍被害人之事實，應堪認定。
  (二)本件被害人戊○○因遭西瓜刀砍傷，受有右下眼瞼、右面頰、右臉深部撕裂傷、
    左手尺骨骨折、左手食指中段指節割斷、左手前部肌腱多處斷裂等傷害之事實，
    有財團法人羅許基金會羅東博愛醫院出具之驗傷診斷書六紙、該院八十八年四月
    二十六日羅博醫字第六七七號函檢附之診療說明，及八十九年八月三十日以（八
    九）羅博醫字第一五一八號函檢送之急救紀錄在卷可憑。然被害人所受之前揭傷
    害，經送醫診治尚無生命危險，有上開財團法人羅許基金會羅東博愛醫院八十八
    年四月二十六日羅博醫字第六七七號函檢附之診療說明可資參酌，且被害人經診
    治後，除左手食指及拇指肌腱經多次手術後，整體左手功能經評估仍約喪失百分
    之三十外，其餘傷勢均業已復原，亦經財團法人羅許基金會羅東博愛醫院八十九
    年十一月十四日（八九）羅博醫字第二０九七號函覆說明綦詳，是綜觀被害人送
    醫急救之傷勢，及其嗣後復原良好等情狀，堪認被害人遭被告砍傷後，確無致死
    之危險。
  (三)本件被告乙○○與被害人戊○○本係男女朋友，雖於二年前因被害人於被告涉犯
    之竊盜案中到庭作證，致使兩人存有嫌隙，並因而分手，然此項怨懟業已歷經二
    年有餘，苟被告確係存心殺害被告，實無在巧遇被害人時，突萌殺人犯意。又被
    告前在被害人表姊丁○○住處與被害人激烈口角時，並無他人在場見聞，如被告
    確有心致被害人於死，當時即可抽出身上攜帶之西瓜刀下手殺害戊○○，而無待
    至被害人與其男友丙○○同在公眾皆可見聞之路旁，再行動手之理。況被告於戊○○倒地大聲呼救，全無防衛能力之時，即主動放棄繼續揮砍之行為而逃逸，倘
    其殺意堅強，應係乘此良機續行追砍被害人之身體要害，而無棄刀離去之理。職
    是之故，綜觀被告乙○○在本案經過情狀之各項時點之行為舉措，及其下手力道
    雖屬非輕，然均非在內有人體重要臟器所在身體身軀，而大抵分佈在四肢、背部
    等處之各項跡證，均尚難見其有殺人之動機，及殺人之意念。從而，其所辯係基
    於一時氣憤所為之非理性傷害行為，而無殺人犯意等語，應屬非虛，而可信為真
    實。
  (四)綜上所述，本件被告所為，本意應僅在傷害而非殺人。此外，本院復查無其他積
    極證據足以證明被告確有殺人之犯意，自不能證明其有殺人未遂之犯行，是核被
    告所為，係犯刑法第二百七十七條第一項之傷害罪，公訴意旨認被告係犯殺人未
    遂罪，容有誤會。
五、按告訴乃論之罪，告訴人於第一審辯論終結前，得撤回其告訴；又告訴乃論之罪
    ，其告訴經撤回者，應諭知不受理之判決，刑事訴訟法第二百三十八條第一項及
    第三百零三條第三款，分別定有明文。本件被告既係犯刑法第二百七十七條第一
    項之傷害罪，而依同法第二百八十七條前段規定，須告訴乃論，茲本件被告因年
    輕氣盛，一時失慮，現已深知悔悟，與被害人達成民事和解，並付訖賠償金額，
    而由被害人戊○○於八十九年五月十日具狀撤回告訴，揆諸前開規定，自應為不
    受理判決之諭知。至被告持以供犯罪所用之西瓜刀一支，業據其自承已於案發後
    丟棄而滅失，經記明筆錄在卷可佐，爰不依刑法第三十八條規定，併予宣告沒收
    ，附此敘明。據上論斷，應依刑事訴訟法第三百零三條第三款，判決如主文。
本案經檢察官林吉泉到庭執行職務。
中      華      民      國      九十      年      一      月     二     日
                            臺灣宜蘭地方法院刑事第二庭
                                      法  官
右正本證明與原本無異。
如不服本判決，應於判決送達後十日內，向本院提出上訴狀。
                                          書記官
中    華    民    國                  年              月              日


司法院資訊處製作；財團法人民間司法改革基金會備份。
